臺灣高等法院高雄分院刑事判決　　　　　　　　　　九十年度上訴字第一八二五號
　　　上　訴　人
　　　即　被　告　庚○○
　　　指定辯護人　本院公設辯護人　李　佩　娟
右上訴人因懲治盜匪條例案件，不服臺灣高雄地方法院九十年度訴字第二二七六號中
華民國九十年十月十二日第一審判決（起訴案號：臺灣高雄地方法院檢察署九十年度
偵字第一四四二四號），提起上訴，本院判決如左：
      主      文
原判決撤銷。
庚○○連續意圖為自己不法所有，以強暴致使不能抗拒而取他人之物，處有期徒刑拾
年。
      事      實
一、庚○○因經濟狀況欠佳，且喜好把玩電動玩具，入不敷出，乃基於為自己不法之
    所有之概括犯意，先後於附表所示之時間，身著深色上衣、黑色長褲或雨衣，頭
    戴全罩式安全帽、口罩，騎乘車號ＫＮＭ—一００號重型機車（將車牌卸下）至
    附表所示之各超商，持其所有之水果刀一把進入各超商內，而隨即以附表所載之
    犯罪方法，或以水果刀架在超商店員頸部或直指身體其他部位、以手勒住店員頸
    部，及喝令店員打開收銀機、抽屜等方式，致使各該超商店員不能抗拒，而強取
    各該被害人如附表所示之財物，其中僅附表編號六部分，因遭店員辰○○以電話
    丟擲，匆忙離去而未得手。嗣於九十年七月三十一日二十一時三十分許，為警循
    線在其高雄市旗津區○○○路二六六巷十一號住處查獲，並扣得其所有，犯罪時
    所穿之深色上衣三件、黑色長褲二件在案，而所劫得之財物，均花用完盡。
二、案經高雄市政府警察局新興分局移送臺灣高雄地方法院檢察署檢察官偵查起訴。
      理      由
一、訊據上訴人即被告庚○○對於前揭事實均坦承不諱，核與被害人即各超商店員或
    負責人卯○○、辛○○、己○○、丙○○、莊健舟（附表編號五之超商負責人）
    、辰○○、子○○、寅○○、丁○○、巳○○、壬○○、戊○○、癸○○、甲○○、乙○○於警訊、偵查中所證述之情節相符，而警方在附表編號十五所示之福
    氣超商內所採到之指紋一枚，經送內政部警政署刑事警察局鑑驗結果，乃被告指
    紋無訛，有該局九十年七月二十五日（九十）刑紋字第一六○三五五號鑑驗書一
    份在警訊一卷第十七頁可稽，此外，並有現場相片、超商錄影帶翻拍像片、被告
    騎乘之機車及穿著之衣物相片等附卷可佐，是被告自白與事實相符。被告雖於本
    院中辯稱未拿刀子抵住被害人之頸部或身體，僅是持刀指著被害人令其等打開收
    銀機而已等語。然查：被告如何以水果刀抵住被害店員之頸部或肚子等犯罪方法
    ，已據被害人即各超商店員或負責人卯○○、辛○○、己○○、丙○○、莊健舟
    、辰○○、子○○、寅○○、丁○○、巳○○、壬○○、戊○○、癸○○、甲○○、乙○○於警訊、偵查中指訴甚詳，詳情如附表所述，因此被告於本院所辯，
    顯係避重就輕卸責之詞，不足採信。本件事證明確，被告強盜犯行，均堪認定。
二、按犯強盜罪所施之強暴、脅迫手段，祇須壓抑被害人之抗拒，足以喪失其意思自
    由為已足，縱令被害人實際上並無抗拒行為，仍於強盜罪之成立，不生影響。有
    最高法院七十七年台上字第一六九九號判例可參。本件被告於附表所示時地均係
    持刀架在超商店員頸部或身體或以單手勒住店員頸部，而逼令店員交出財物，依
    當時客觀情形，已足徵各該超商店員於突然遭此強暴、脅迫之情況之下，其等之
    身體、意思自由因現實遭受壓抑，已達於不能抗拒之程度甚明。核被告於附表編
    號一至五、七至十五所為，均係犯懲治盜匪條例第五條第一項第一款之盜匪罪，
    被告所為附表編號六之行為，因遭辰○○抗拒而未能取得財物所為，則係犯同條
    例第五條第二項、第一項第一款之盜匪未遂罪。又被告於附表編號十四強盜之對
    象為甲○○、丑○○，被告以一行為觸犯二罪名，為同種之想像競合犯，應從一
    重處斷。被告先後十五次盜匪犯行，時間緊接，方法相同，觸犯構成要件相同之
    罪名，顯係基於概括犯意反覆為之，依刑法第五十六條連續犯之規定，論以懲治
    盜匪條例第五條第一項第一款之盜匪既遂罪，又該條文法定刑中之無期徒刑依法
    不得加重，故僅就有期徒刑部分加重其刑。
三、原審以被告罪證明確，因予論罪科刑，固非無見；惟查：（一）按犯強盜罪所施
    之強暴、脅迫手段，須客觀上不能抗拒，且主觀上被害人之意思自由被壓抑，已
    達到不能抗拒之程度，縱令被害人實際上並無抗拒行為，仍於強盜罪之成立，不
    生影響。然原判決認為「按犯強盜罪所施之強暴、脅迫行為，祇須在客觀上即基
    於一般社會通念上，足以壓抑被害人之抗拒為已足，至被害人能否抗拒，實際上
    有無抗拒，則與強盜罪之成立，不生影響。」，原判決之見解尚有未洽。（二）
    原審於事實欄未將強盜罪之構成要件「致使不能抗拒」加以明確認定記載，亦有
    未洽。（三）附表編號十四之被害人為甲○○、丑○○，且被強盜之財物為新台
    幣（下同）一萬八千元等情，已據被害人甲○○於警訊及偵查中指訴甚詳（見警
    一卷第十頁、偵查卷第五十八頁背面），因此原判決認定被害店員僅有甲○○，
    被害財物將近一萬元，均有未洽。（四）原判決於事實欄記載扣得被告所有供犯
    罪所用之深色上衣三件、黑色長褲二件，然卻未對之宣告沒收，亦未敘明不予諭
    知沒收之理由，亦有未洽。被告上訴意旨，以量刑過重為由，指摘原判決不當，
    雖無理由，然原判決既有上開可議之處，自屬無可維持，應由本院將原判決予以
    撤銷改。爰審酌被告正值青壯年，竟不思勤奮向上依循正當途徑獲取財物，反因
    貪圖私慾而連續持刀行搶，對被害人身心危害甚鉅，嚴重危及社會治安，惟念其
    坦認犯行，已有悔意，且無前科紀錄，素行尚佳，有臺灣高等法院被告全國前案
    紀錄表可按等一切情狀，量處有期徒刑十年。至被告持以盜匪財物所用之水果刀
    一把，已遭被告丟棄而無法尋獲，為被告供述在卷，為免日後執行困難，爰不予
    宣告沒收。又扣案被告所有之深色上衣三件、黑色長褲二件，雖係被告犯罪時所
    穿之衣褲，然此衣褲被告平時即已穿著，並非供犯罪所用之物，故不予宣告沒收
    ，併此敘明。至被告因盜匪所得之如附表一所示現金，已經被告花用完畢，亦據
    被告於警訊中供承明確，故不另為發還被害人之諭知，核此敘明。
據上論斷，應依刑事訴訟法第三百六十九條第一項前段、第三百六十四條、第二百九
十九條第一項前段，懲治盜匪條例第五條第一項第一款、第八條、刑法第五十六條、
第五十五條，判決如主文。
本案經檢察官王登榮到庭執行職務。
中      華      民      國    九十一    年      一      月    十六    日
                              臺灣高等法院高雄分院刑事第一庭
                                  審判長法官  王光照
                                        法官  黃仁松
                                        法官  黃壽燕
右正本證明與原本無異。
如不服本判決，應於判決送達後十日內向本院提出上訴狀，其未述理由者並應於提
出上訴狀後十日內向本院補提理由書（應附繕本)。
                                      書記官  黃富美
中    華    民    國     九十一     年      一       月     十七   日
附錄本判決論罪科刑法條：
懲治盜匪條例第五條第一項第一款：
有左列行為之一者，處無期徒刑或七年以上有期徒刑：
一意圖為自己或第三人不法所有，以強暴、脅迫、藥劑、催眠術或他法致使不能抗拒
  而取他人之物或使其交付者。
                                                                        Ｆ
附表：
┌──┬──────────┬──────────┬─────────────┬───┬────┐
│編號│犯罪時間（九十年）  │地點                │犯罪方法                  │被害人│所得財物│
├──┼──────────┼──────────┼─────────────┼───┼────┤
│一  │五月一日四時五十分  │高雄市○○區○○路五│左手持水果刀架在店員脖子並│卯○○│一萬二千│
│    │許                  │十二號志旺超商      │自行打開收銀機搜括現金強押│      │元      │
│    │                    │                    │店員到門口警告不准報警    │      │        │
├──┼──────────┼──────────┼─────────────┼───┼────┤
│二  │五月十九日十一時三  │高雄市○○區○○路一│右手掐住店員脖子左手持水果│辛○○│二千元  │
│    │十分許              │六三號九座超商      │刀抵住店員肚子並喝令其打開│      │        │
│    │                    │                    │收銀機搜刮現金            │      │        │
├──┼──────────┼──────────┼─────────────┼───┼────┤
│三  │五月二十九日十八時  │高雄縣大寮鄉○○○路│進入超商以右手持水果刀架在│己○○│二千元  │
